【裁判字號】    98,訴,1582
【裁判日期】    990129
【裁判案由】    毒品危害防制條例
【裁判全文】
臺灣高雄地方法院刑事判決              98年度訴字第1582號
公  訴  人  臺灣高雄地方法院檢察署檢察官
被      告  丙○○
選任辯護人  蘇志成律師
上列被告因違反毒品危害防制條例案件，經檢察官提起公訴（98
年度偵字第21975、25890號），本院判決如下：
    主  文
丙○○販賣第一級毒品，共陸罪，各處如附表所示之刑。應執行
有期徒刑玖年陸月，扣案第一級毒品海洛因拾壹包（含包裝袋
拾壹只，驗餘淨重合計壹點零伍公克，空包裝總重柒點伍肆公
克）均沒收銷燬之，扣案販賣第一級毒品所得新臺幣貳仟佰陸
拾伍元均沒收之。
    事  實
一、丙○○明知海洛因係屬毒品危害防制條例第2 條第2 項第1
    款所規定之第一級毒品，依法不得販賣，竟意圖營利，分別
    基於販賣第一級毒品海洛因之犯意，先後為下述販賣第一級
    毒品海洛因之行為：
  (一)於民國98年7 月24日上午8 時許，在其位於高雄縣美濃鎮○
    ○街24號住處後方之廚房紗門處，以新臺幣（下同）400 元
    之價格，販賣第一級毒品海洛因1 包予賴志傑，雙方並當場
    交付現金及毒品。
  (二)於98年7 月25日上午7 時許，在其上開住處旁之車庫前，以
    275 元之價格，販賣第一級毒品海洛因1 包予潘權永，雙方
    並當場交付現金及毒品。
  (三)於98年7 月25日晚上7 時許，在其上開住處後方廚房紗門處
    ，以400 元之價格，販賣第一級毒品海洛因1 包予林金龍，
    雙方並當場交付現金及毒品。
  (四)於98年7 月26日上午8 時許，在其上開住處後方之廚房紗門
    處，以500 元之價格，販賣第一級毒品海洛因1 包予賴志傑
    ，雙方並當場交付現金及毒品。
  (五)於98年7 月28日上午7 時10分許，在其上開住處後方廚房紗
    門處，以500 元之價格，販賣第一級毒品海洛因1 包予林金
    龍，雙方並當場交付現金及毒品。
  (六)於98年7 月28日上午9 時30分許，在其上開住處後方廚房紗
    門處，以290 元之價格，販賣第一級毒品海洛因1 包予潘權
    永，雙方並當場交付現金及毒品。
    嗣經警於98年7 月28日上午10時許，持本院核發之98年度聲
    搜字第1272號搜索票前往高雄縣美濃鎮○○街24號執行搜索
    ，並扣得現金共15萬4,925 元及第一級毒品海洛因共31包（
    含包裝袋31只，驗餘淨重合計1.05公克，空包裝總重7.54公
    克）等物，而悉上情。
二、案經屏東縣政府警察局移送臺灣高雄地方法院檢察署檢察官
    偵查起訴。
    理  由
壹、證據能力部分：
一、按被告以外之人於審判外之言詞或書面陳述，除法律有規定
    者外，不得作為證據；鑑定人由審判長、受命法官或檢察官
    就下列之人選任1 人或數人充之：(一)就鑑定事項有特別知識
    經驗者。(二)經政府機關委任有鑑定職務者；鑑定之經過及其
    結果，應命鑑定人以言詞或書面報告；法院或檢察官得囑託
    醫院、學校或其他相當之機關、團體為鑑定，或審查他人之
    鑑定，並準用第203 條至第206 條之1 規定，刑事訴訟法第
    159 條第1 項、第198 條、第206 條第1 項、第208 條第1
    項分別定有明文。而依刑事訴訟法第159 條之立法理由，刑
    事訴訟法第206 條之規定，應為該條所稱「法律有規定者」
    ，例外得作為證據。本件以下所引用之法務部調查局濫用藥
    物實驗室鑑定書，係本院委請鑑定，依上所述，為刑事訴訟
    法第159 條第1 項規定之例外情形，應有證據能力。
二、次按被告以外之人於偵查中向檢察官所為之陳述，除顯有不
    可信之情況者外，得為證據；被告以外之人於審判外之陳述
    ，雖不符前4 條之規定，而經當事人於審判程序同意作為證
    據，法院審酌該言詞陳述或書面陳述作成時之情況，認為適
    當者，亦得為證據，刑事訴訟法第159 條之1第2 項、第159
    條之5 第1 項亦規定甚明。本件以下所引用之各項供述證據
    ，除上開所述之鑑定書外，證人潘權永及林金龍於偵查中向
    檢察官所為之陳述，業經具結且無顯不可信之情形存在，經
    採為證據，亦無礙被告程序中之彈劾詰問權利，依上所述，
    應具證據能力；至其餘供述證據，因檢察官、被告及辯護人
    於審判程序均同意作為證據（見本院訴字卷第62、63頁），
    本院審酌前開證據作成或取得時之狀況，並無違法或不當情
    事，復經本院於審判期日依法進行調查、辯論，應均具證據
    能力。
三、傳聞法則乃對於被告以外之人於審判外之言詞或書面陳述，
    亦即針對被告以外之人於審判外以言詞或書面所為之供述證
    據之相關規範，而本件以下所引用之照片24張，乃以科學、
    機械之方式，對於拍攝內容所為忠實且正確之記錄，上開照
    片在性質上亦非供述證據，應無刑事訴訟法第159 條第1項
    規定之適用，合先敘明。
貳、實體部分：
一、上開犯罪事實，業據被告丙○○於警詢、偵查及本院審理時
    均坦承不諱（見警一卷第6 至10頁，98年度偵字第21975 號
    卷第12、13、25、26、27頁，本院訴字卷第8 至9 頁、第38
    、62、70頁），核與證人林金龍與潘權永於警詢及偵查中、
    證人賴志傑於警詢時之證述情節相符，並有屏東縣政府警察
    局搜索扣押筆錄1 份、本院98年度聲搜字第1272號搜索票1
    張、賴志傑、潘權永、林金龍被查獲持有海洛因及被告被查
    獲之照片共24張附卷可稽（見警一卷第43至48頁、第126 頁
    、第127 頁上方照片、第128 頁、第136 頁、第148 至150
    頁、第151 頁下方照片、第152 頁、第168 至171 頁），復
    有15萬4,925 元及白色粉末共31包扣案足憑，而扣案白色粉
    末31包經送鑑定結果，均含海洛因成分（含包裝袋31只，驗
    餘淨重共1.05公克，空包裝總重7.54公克），此有法務部調
    查局98年12月23日調科壹字第09823033 660號濫用藥物實驗
    室鑑定書1 份在卷可參（見本院訴字卷第48頁），堪認被告
    上開任意性自白，確均與事實相符。
二、按毒品危害防制條例所規定之販賣毒品罪，雖未明示「營利
    之意圖」為其犯罪構成要件，然「販賣」一語，在文義解釋
    上已寓含有從中取利之意思存在，且從商業交易原理與一般
    社會觀念而言，販賣行為在通常情形下，仍係以牟取利益為
    其活動之主要誘因與目的；再衡以毒品之非法交易向為政府
    查禁森嚴且重罰不寬貸之行為，為一般民眾普遍認知之事，
    倘非有利可圖，絕無平白甘冒被查緝重罰之高度風險，而單
    純代無深切交情之人購買毒品之理，是其販入之價格當較其
    出售之價格為低，而有從中賺取買賣價差牟利之意圖及事實
    ，應屬合理認定。又販賣毒品係違法行為，非可公然為之，
    亦無公定價格，容易分裝並增減份量，而每次買賣之價量，
    可能隨時依雙方關係深淺、資力、需求量及對行情之認知、
    來源是否充裕、販賣者是否渴求資金、查緝是否嚴緊、購買
    者被查獲時供述購買對象之可能風險之評估等，因而異其標
    準，並機動調整，非可一概論之，是販賣毒品之利得除被告
    坦承犯行或價量俱臻明確外，委難察得其交易實情，然販賣
    者從價差或量差中牟利之方式雖異，惟其販賣行為在意圖營
    利則屬同一；從而，舉凡有償交易，除足以反證其確係另基
    於某種非圖利本意之關係外，通常尚難因無法查悉其販入價
    格，做為是否高價賣出之比較，諉以無營利之意思而阻卻販
    賣犯行之追訴。本件倘被告未因販售上開毒品而從中牟利，
    即無須先予購買31包海洛因，並多次轉售上開毒品予上開證
    人之閒情，是堪認被告上開所為，必有從中賺取買賣價差牟
    利之事實，足徵被告主觀上確有賺取價差以為營利之不法意
    圖。綜上所述，本件事證已臻明確，被告上開犯行均洵堪認
    定，應予依法論科。
三、核被告所為，均係犯毒品危害防制條例第4 條第1 項之販賣
    第一級毒品罪。被告各次販賣第一級毒品海洛因前而持有第
    一級毒品海洛因之低度行為，為販賣第一級毒品海洛因之高
    度行為所吸收，均不另論罪。被告先後6 次販賣第一級毒品
    海洛因之各犯行間，犯意各別，行為互殊，應予分論併罰。
    又被告就上開犯罪事實，於偵查及審判中均自白犯行，已如
    前述，爰依毒品危害防制條例第17條第2 項之規定，減輕其
    刑。再按犯毒品危害防制條例第4 條第1 項之販賣第一級毒
    品罪，若不分犯罪情節輕重，概處以該罪之法定刑即死刑或
    無期徒刑，難免輕重失衡，倘有情輕法重情形，於裁判時自
    得適用刑法第59條酌量減輕其刑，以避免過嚴之刑罰。查本
    件被告雖有販賣第一級毒品之情，然其販賣之對象僅賴志傑
    、潘權永、林金龍等3 人，並非向多眾為之，又其販賣次數
    6 次之所得，各次分別為400 元、275 元、400 元、500 元
    、500 元、290 元，共計僅2,365 元，較之一般大盤或中盤
    毒梟之犯罪情節為輕，衡以毒品危害防制條例第4 條第1 項
    之法定最低本刑為無期徒刑，觀諸被告上開犯罪情狀，在客
    觀上足以引起一般之同情，認為確可憫恕，若即予宣告法定
    最低度之刑，猶嫌過重，爰均依刑法第59條規定減輕其刑，
    並依法遞減之。另按犯毒品危害防制條例第4 條第1 項販賣
    第一級毒品罪，供出毒品來源，因而查獲其他正犯或共犯者
    ，依同條例第17條第1 項規定得減輕其刑，惟其所稱「供出
    毒品來源，因而查獲其他正犯或共犯者」，係指被告供出毒
    品來源之有關資料，諸如前手之姓名、年籍、住居所、或其
    他足資辨別之特徵等，使調查或偵查犯罪之公務員因而對之
    發動調查或偵查並破獲者而言，申言之，被告之「供出毒品
    來源」，與調查或偵查犯罪之公務員對之發動調查或偵查並
    進而破獲之間，論理上須具有先後且相當之因果關係，固非
    謂被告一有「自白」、「指認」毒品來源之人，而破獲在後
    ，即得依上開規定予以減刑。本件被告雖於警詢時曾供出係
    毒品來源為乙○○，然經本院電詢屏東縣政府警察局刑警大
    隊偵二隊警員陳清河表示，並未查獲乙○○，報告檢察官後
    ，亦無回應，有本院99年1 月4 日辦理刑事案件電話紀錄查
    詢表1 紙附卷可考（見本院訴字卷第50頁），另證人即任職
    於屏東縣政府警察局刑警大隊偵二隊之警員甲○○於本院審
    理時到庭具結證稱：「（他後來在警局作筆錄時，有無供稱
    毒品來源？）有，他當場供稱毒品來源是乙○○。」、「（
    當時你們有無提供照片給被告指認乙○○是那位？）當時有
    提供。」、「（根據被告的提供，有無確定乙○○的年籍資
    料與地址？）有。」、「（丙○○提供這些資料後，你們處
    理方式為何？）我們有報請檢察官聲請監聽，因為之前已經
    有人申請，所以我們的申請被駁回。」、「（後來你們有無
    在繼續追查乙○○？）沒有。」、「據我們瞭解，乙○○主
    要是在高雄縣，行蹤無法掌握，後來我們沒有查獲乙○○。
    」等語在卷（見本院訴字卷第65、66頁），顯見警方並未因
    被告之供稱而查獲其他正犯或共犯，即不符合毒品危害防制
    條例第17條第1 項規定，爰不依該規定予以減刑。爰審酌被
    告罔顧他人健康而販賣第一級毒品海洛因以牟取利益，危害
    社會匪淺，惟其並無任何犯罪前科，此有臺灣高等法院被告
    前案紀錄表1 份在卷可稽，且犯後自警詢乃至本院審理時，
    均能坦承犯行，態度尚佳，販賣之海洛因數量非多，犯罪所
    得非鉅，本案所扣得之海洛因雖多達31包，然合計驗餘淨重
    僅1.05公克，純質淨重更僅有0.19公克，有上開鑑定書可參
    ，暨其家庭狀況等一切情狀，分別量處如主文所示之刑。又
    數罪定其應執行刑時，除應就各別刑罰規範之目的、輕重罪
    間體系之平衡、整體犯罪非難評價、各行為彼此間之偶發性
    、與被告前科之關聯性、各行為所侵害法益之專屬性或同一
    性、數罪對法益侵害之加重效應、罪數所反映之被告人格特
    性與犯罪傾向、社會對特定犯罪例如一再殺人或販毒行為處
    罰之期待等為綜合判斷外，尤須參酌上開實現刑罰公平性，
    以杜絕僥倖、減少犯罪之立法意旨，為妥適之裁量（最高法
    院97年度臺上字第2017號判決意旨參照）。另販賣毒品罪之
    發生，係行為人以意圖營利之目的，將毒品販入或賣出者而
    言，是於行為人犯行遭發覺之前，其可能因產生犯罪動機之
    情狀（如缺錢花用、販售圖利）仍存在，而藉由其平常用以
    聯絡販賣之機會未消失之狀態，多次實施販賣之犯罪行為以
    牟利，又因刑罰兼具「報應主義」及「預防主義」之雙重目
    的，故於量刑之時，並應同時衡酌上開2 項目的妥適決之，
    職是，於販賣毒品之犯罪中，要難僅以行為人犯罪次數，作
    為定其應執行刑之唯一標準，而應考量行為人犯罪時間之密
    接性、是否曾遭發覺犯行而仍未停止犯罪、需多久執行期間
    而得期待其日後不再為此種犯罪等個人情狀，定其應執行刑
    ，以符刑法定執行刑規定之立法精神。查本件被告販賣第一
    級毒品海洛因次數雖為6 次，然各次犯行均在98年7 月間，
    且於偵查及審判中均自白犯行，再就販毒以牟取不法利益、
    整體犯罪之非難評價等綜合判斷，爰定其應執行之刑如主文
    所示。
四、沒收銷燬及沒收部分：
  (一)按毒品危害防制條例第18條第1 項前段規定，查獲之第一級
    毒品及專供施用第一級毒品之器具，不問屬於犯人與否，均
    沒收銷燬之。本件扣案之第一級毒品海洛因31包（含包裝袋
    31只，驗餘淨重合計1.05公克，空包裝總重7.54公克），係
    屬毒品危害防制條例第2 條第2 項第1 款所定之第一級毒品
    無誤，已如前述，自應依上開規定諭知沒收銷燬之；至上開
    第一級毒品海洛因之包裝袋31只，因原係供包裝上開毒品之
    用，縱於檢測時將上開毒品取出，勢仍有微量毒品沾附其上
    無法析離，是仍應與上開毒品一併諭知沒收銷燬之。另扣案
    第一級毒品海洛因送鑑定耗損部分，既因鑑定而為滅失，自
    無庸宣告沒收銷燬。
  (二)以營利為目的販入毒品，經多次販賣後，持有剩餘毒品被查
    獲，其各次販賣毒品行為，固應併合處罰，惟該持有剩餘毒
    品之低度行為，應僅為最後一次販賣毒品之高度行為所吸收
    ，不另論罪，是就該查獲之剩餘毒品，自只能於最後一次販
    賣毒品罪宣告沒收銷燬，不得於各次販賣毒品罪均一併宣告
    （最高法院98年度臺上字第1063號判決意旨可資參照）。本
    件被告經查獲扣得之海洛因31包，依前揭說明，自應於被告
    於98年7 月28日上午9 時30分許販賣海洛因給潘權永項下宣
    告沒收銷燬之。
  (三)末按毒品危害防制條例第19條第1 項規定，犯第4 條之罪者
    ，其供犯罪所用或因犯罪所得之財物，均沒收之，如全部或
    一部不能沒收時，追徵其價額或以其財產抵償之。本件扣案
    之15萬4,925 元，其中包含本件被告販賣第一級毒品所得款
    項2,365 元，業據被告供承在卷（見本院訴字卷第71頁），
    是就其中2,365 元部分應依上開規定予以諭知沒收，另其餘
    金額因非被告販賣毒品所得，亦與本案無所關連，爰不予宣
    告沒收，附此敘明。
據上論斷，應依刑事訴訟法第299 條第1 項前段，毒品危害防制
條例第4 條第1 項、第17條第2 項、第18條第1 項、第19條第1
項，刑法第11條、第59條、第51條第5 款，判決如主文。
本案經檢察官陳建州到庭執行職務。
中    華    民    國    99    年    1     月    29    日
                  刑事第十三庭  審判長  法  官  黃蕙芳
                                        法  官  許仁豪
                                        法  官  王宗羿
以上正本證明與原本無異。
如不服本判決應於收受判決後10日內向本院提出上訴書狀，並應
敘述具體理由。其未敘述上訴理由者，應於上訴期間屆滿後20日
內向本院補提理由書(均須按他造當事人之人數附繕本)「切勿逕
送上級法院」。
中    華    民    國    99    年    1     月    29    日
                                        書記官  蔡毓琦
附錄論罪科刑法條
毒品危害防制條例第4條
製造、運輸、販賣第一級毒品者，處死刑或無期徒刑；處無期徒
刑者，得併科新臺幣2千萬元以下罰金。
製造、運輸、販賣第二級毒品者，處無期徒刑或7 年以上有期徒
刑，得併科新臺幣1千萬元以下罰金。
製造、運輸、販賣第三級毒品者，處5 年以上有期徒刑，得併科
新臺幣7百萬元以下罰金。
製造、運輸、販賣第四級毒品者，處3 年以上10年以下有期徒刑
，得併科新臺幣3 百萬元以下罰金。
製造、運輸、販賣專供製造或施用毒品之器具者，處1 年以上7
年以下有期徒刑，得併科新臺幣1 百萬元以下罰金。
前五項之未遂犯罰之。
附表
┌──┬───┬─────┬──────┬───────┬───────┐
│編號│購買者│   時間   │種類、數量及│交易方式與地點│ 罪名及宣告刑 │
│    │      │          │金額(新臺幣)│              │              │
├──┼───┼─────┼──────┼───────┼───────┤
│ 一 │賴志傑│98年7 月24│400 元之第一│賴志傑至丙○○│丙○○販賣第一│
│    │      │日上午8 時│級毒品海洛因│位於高雄縣美濃│級毒品，處有期│
│    │      │許        │1 包        │鎮○○街24號住│徒刑柒年捌月，│
│    │      │          │            │處後方廚房紗門│扣案販賣第一級│
│    │      │          │            │處，向丙○○購│毒品所得新臺幣│
│    │      │          │            │買海洛因，並當│肆佰元沒收之。│
│    │      │          │            │場交付毒品及收│              │
│    │      │          │            │受現金。      │              │
├──┼───┼─────┼──────┼───────┼───────┤
│ 二 │潘權永│98年7 月25│275 元之第一│潘權永至丙○○│丙○○販賣第一│
│    │      │日上午7 時│級毒品海洛因│位於高雄縣美濃│級毒品，處有期│
│    │      │許        │1 包        │鎮○○街24號住│徒刑柒年捌月，│
│    │      │          │            │處旁之車庫前，│扣案販賣第一級│
│    │      │          │            │向丙○○購買海│毒品所得新臺幣│
│    │      │          │            │洛因，並當場交│貳佰柒拾伍元沒│
│    │      │          │            │付毒品及收受現│收之。        │
│    │      │          │            │金。          │              │
├──┼───┼─────┼──────┼───────┼───────┤
│ 三 │林金龍│98年7 月25│400 元之第一│林金龍至丙○○│丙○○販賣第一│
│    │      │日晚上7 時│級毒品海洛因│位於高雄縣美濃│級毒品，處有期│
│    │      │許        │1 包        │鎮○○街24號住│徒刑柒年捌月，│
│    │      │          │            │處後方廚房紗門│扣案販賣第一級│
│    │      │          │            │處，向丙○○購│毒品所得新臺幣│
│    │      │          │            │買海洛因，並當│肆佰元沒收之。│
│    │      │          │            │場交付毒品及收│              │
│    │      │          │            │受現金。      │              │
├──┼───┼─────┼──────┼───────┼───────┤
│ 四 │賴志傑│98年7 月26│500 元之第一│賴志傑至丙○○│丙○○販賣第一│
│    │      │日上午8 時│級毒品海洛因│位於高雄縣美濃│級毒品，處有期│
│    │      │許        │1 包        │鎮○○街24號住│徒刑柒年捌月，│
│    │      │          │            │處後方廚房紗門│扣案販賣第一級│
│    │      │          │            │處，向丙○○購│毒品所得新臺幣│
│    │      │          │            │買海洛因，並當│伍佰元沒收之。│
│    │      │          │            │場交付毒品及收│              │
│    │      │          │            │受現金。      │              │
├──┼───┼─────┼──────┼───────┼───────┤
│ 五 │林金龍│98年7 月28│500 元之第一│林金龍至丙○○│丙○○販賣第一│
│    │      │日上午7 時│級毒品海洛因│位於高雄縣美濃│級毒品，處有期│
│    │      │10分許    │1 包        │鎮○○街24號住│徒刑柒年捌月，│
│    │      │          │            │處後方廚房紗門│扣案販賣第一級│
│    │      │          │            │處，向丙○○購│毒品所得新臺幣│
│    │      │          │            │買海洛因，並當│伍佰元沒收之。│
│    │      │          │            │場交付毒品及收│              │
│    │      │          │            │受現金。      │              │
├──┼───┼─────┼──────┼───────┼───────┤
│ 六 │潘權永│98年7 月28│290 元之第一│潘權永至丙○○│丙○○販賣第一│
│    │      │日上午9 時│級毒品海洛因│位於高雄縣美濃│級毒品，處有期│
│    │      │30分許    │1 包        │鎮○○街24號住│徒刑柒年捌月，│
│    │      │          │            │處後方廚房紗門│扣案第一級毒品│
│    │      │          │            │處，向丙○○購│海洛因拾壹包│
│    │      │          │            │買海洛因，並當│（含包裝袋拾│
│    │      │          │            │              │壹只，驗餘淨重│
│    │      │          │            │              │合計壹點零伍公│
│    │      │          │            │              │克，空包裝總重│
│    │      │          │            │              │柒點伍肆公克）│
│    │      │          │            │              │均沒收銷燬之，│
│    │      │          │            │              │扣案販賣第一級│
│    │      │          │            │              │毒品所得新臺幣│
│    │      │          │            │              │貳佰玖拾元沒收│
│    │      │          │            │              │之。          │
└──┴───┴─────┴──────┴───────┴───────┘

司法院資訊處製作；財團法人民間司法改革基金會備份。
